最高法院刑事判決　　　　　　　　　　　　　　　　九十三年度台上字第一九二號
　　上　訴　人　甲○○
　　　　　　　　　　　　十二號.
右上訴人因違反山坡地保育利用條例（違反水土保持法）案件，不服台灣高等法院中
華民國九十二年六月三十日第二審更審判決（九十二年度上更(一)字第二四一號，起訴
案號：台灣桃園地方法院檢察署八十五年度偵字第五八一二號），提起上訴，本院判
決如左：
    主  文
上訴駁回。
    理  由
按刑事訴訟法第三百七十七條規定：上訴於第三審法院，非以判決違背法令為理由，
不得為之。是提起第三審上訴，應以原判決違背法令為理由，係屬法定要件。如果上
訴理由狀並未依據卷內訴訟資料，具體指摘原判決不適用何種法則或如何適用不當，
或所指摘原判決違法情事，顯與法律規定得為第三審上訴理由之違法情形，不相適合
時，均應認其上訴為違背法律上之程式，予以駁回。本件原判決認定上訴人甲○○與
林和成（業經判刑定讞）均為桃園縣龜山鄉○○○段社後坑大丘田下小段地號第二四
０地號、二四０之一地號、第二四０之六山坡地之共有人，於民國八十四年十一月間
，與林木能、何金塗（業經判刑定讞）二人，基於共同之犯意聯絡，未依計畫實施水
土保持措施，由上訴人允諾林和成在上開土地上挖掘土石運送至台北市○○街某工地
使用，林和成則僱用林木能、何金塗二人，何金塗以一部挖土機每日新台幣（下同）
九千元及每碎石一立方公尺代價六十元，提供其所有挖土機二部及碎石機一部，林木
能以每日三千元之工資，從事開發道路、採取及堆積土石，任令所挖掘之土石塵土飛
揚、遇雨沖刷、沿坡宣洩，四處崩塌，致生水土流失，危及同鄉兔坑村大丘田十二鄰
二十四號民房與下方公路往來車輛之安全等情。因而撤銷第一審關於上訴人部分之不
當判決，改判仍論處其共同違反於山坡地開發道路、採取及堆積土石，應先擬具水土
保持計畫，送請目的事業主管機關會同主管機關核定並監督實施，未依核定計畫實施
水土保持，致生公共危險罪刑。已綜核全部卷證資料，詳加斟酌論斷，敘明其所憑之
證據及認定之理由，而以上訴人否認犯罪所持之辯解為不足採，予以指駁綦詳，俱有
卷存之證據資料可資覆按。從形式上觀察，並無違背法令之情形存在。按行為時之法
律與裁判時之法律有變更者，依刑法第二條第一項規定，係採從新從輕主義，以適用
裁判時之法律為原則；但裁判前之法律有利於行為人者，適用最有利於行為人之法律
。又犯罪構成要件因法律之修正而有變更，依修正後之法律，其適用之範圍較諸舊法
有所限制時，如其行為同時符合修正前後法律規定之犯罪構成要件時，仍有刑法第二
條第一項但書之適用。本件上訴人於行為後，山坡地保育利用條例歷經修正，於八十
七年一月七日修正時，將第三十條之規定刪除，併將第三十五條第一項第四款、第三
項有關「違反同條例第三十條第一項規定，未先擬具水土保持計畫或水土保持計畫未
經核定而擅自經營使用山坡地，致生公共危險者，處六月以上五年以下有期徒刑，得
併科五萬元以下罰金』」之規定，修正為第三十五條第一項第一款及第三項前段：「
依法應擬具水土保持計畫而未擬具，或水土保持計畫未經核定而擅自實施，或未依核
定之水土保持計畫實施者」，「第一項各款情形，致生水土流失、毀損水土保持處理
與維護設施或釀成災害者，處六月以上五年以下有期徒刑，後併科新台幣六十萬元以
下罰金」。其犯罪構成要件由危險犯修正為實害犯，而修正後之刑度亦有提高。然上
訴人從事開發山坡地，致生水土流失，並危及附近民房與往來車輛安全之行為，同時
符合修正前後法律規定之犯罪構成要件。原審比較新舊法律之規定，認以舊法對上訴
人較為有利，適用行為時（七十五年一月十日修正之）山坡地保育利用條例第三十五
條第三項之規定處斷，其適用法則並無違誤。又共同被告之陳述有部分前後不符，或
相互間有所歧異時，究竟何者為可採，法院仍得本其自由心證予以斟酌，非謂一有不
符或矛盾，即應認其全部均為不可採信；若其基本事實之陳述，果與真實性無礙時，
仍非不得予以採信。共同被告林和成、林木能、何金塗就何人同意開挖整地？有無經
地主同意？當時多少人在場？開挖之土石如何處理？棄土報酬如何約定等細節，前後
供述雖稍有差異，但其基本事實之陳述，與真實性無礙，原審採為判決之基礎，自屬
正當合法。另原判決事實認定上訴人有在山坡地上開發道路、採取及堆積土石之行為
，已於理由內引據桃園縣龜山鄉公所違規使用山坡地制止通知書、桃園縣山坡地保育
利用管理查報與取締案件會勘紀錄、現場照片、複丈成果圖及台灣桃園地方法院檢察
檢察官勘驗筆錄所載：「１、現場查獲挖土機二台、碎石機一台均在運轉中，碎石機
出口處有一經挖深的坑洞，現場另據何金塗稱：正在保養碎石機，２、碎石機四週有
堆置己經碎妥之小石頭（級配料）二堆如活動照片，３、桃縣人員道路左轉上坡至履
勘地點，在轉角處有三、四戶住家，緊臨斜坡下方，該坡為黃土路面，長約一五０公
尺，未做任何安全維護措施」等資料為其所憑之依據及認定之理由。其所宣示之主文
與事實之記載及理由之說明相互一致，復無判決理由矛盾或不備之違法。末查證據之
取捨及證據證明力如何，均屬事實審法院得自由裁量、判斷之職權，苟其此項裁量、
判斷，並不悖乎通常一般之人日常生活經驗之定則或論理法則，又於判決內論敘其何
以作此判斷之心證理由者，即不得任意指摘其為違法，據為提起第三審上訴之合法理
由。而判斷違反山坡地保育利用條例有無致生公共危險或致生水土流失之實害，原非
以鑑定為必要之方法。鑑定與否，審理事實之法院，本有自由裁酌之權，均非當事人
所得強求。原審依據證人連進春之證詞及桃園縣龜山鄉公所違規使用山坡地制止通知
書、桃園縣山坡地保育利用管理查報與取締案件會勘紀錄、現場照片、複丈成果圖及
台灣桃園地方法院檢察檢察官勘驗筆錄所載，認定上訴人在山坡地上開發道路、採取
及堆積土石之行為，已致生水土流失並致生公共危險，已詳敘其證據取捨及證明力判
斷之理由，此項裁量、判斷，乃原審審判職權之合法行使，自不得指為違法。原審未
再囑託有關機關鑑定，尤無應於審判期日調查之證據而未予調查之違法情形。至於刑
事判決之文字，如有顯係誤寫而不影響全案情節與判決本旨者，已經宣示或送達後，
仍可由原判決之法院依聲請或本於職權以裁定更正之，司法院大法官會議釋字第四三
號解釋可資參照，此等因筆誤而生之錯誤，既得以裁定更正，即無違背法令可言。證
人黃許福於第一審證稱：「當時甲○○帶了二個人來，甲○○向伊拿雜項執照影本，
給來的二個人之一，伊有告訴拿平面圖者暫時不能施工，被告林和成是來的二個人之
一，游說來的二個人希望挖深一點，但伊說看擋土牆之施工成本及挖土方之成本及棄
土方成本，並須變更設計才可等語（第一審卷第五八頁）。原判決將「游說來的二個
人希望挖深一點」誤載為「游有對來的二個人說，希望挖深一點」（原判決第十頁）
。此乃原判決文字之誤寫而不影響全案情節與判決本旨，非不得以裁定更正之，仍不
得指摘為違法。上訴意旨置原判決上開明確論斷於不顧，對原審取捨證據及證據證明
力判斷之審判職權行使，任憑己見，或就同一證據資料為相異之評價，或就不影響於
判決本旨事項為單純事實上之爭辯，均與法律規定得為第三審上訴理由之違法情形，
不相適合，其上訴違背法律上之程式，應予駁回。
據上論結，應依刑事訴訟法第三百九十五條前段，判決如主文。
中　　　華　　　民　　　國　　九十三　　年　　　一　　　月　　 十五 　　日
                              最高法院刑事第四庭
                                  審判長法官  紀　俊　乾
                                        法官  黃　正　興
                                        法官  劉　介　民
                                        法官  陳　東　誥
                                        法官  魏　新　和
      右正本證明與原本無異
                                              書  記  官
中　　　華　　　民　　　國　　九十三　　年　　　一　　　月　　 二十 　　日
                                                                       ：
